【裁判字號】    98,訴,682
【裁判日期】    980306
【裁判案由】    毒品危害防制條例
【裁判全文】
臺灣臺中地方法院刑事判決  98年度訴字第682號
公  訴  人  臺灣臺中地方法院檢察署檢察官
被      告  乙○○
                    （另案在臺灣臺中女子監獄執行中）
上列被告因毒品危害防制條例案件，經檢察官提起公訴（98年度
毒偵字第113號），被告於本院受命法官行準備程序時，對於犯
罪事實為有罪之陳述，經本院合議庭裁定由受命法官獨任適用簡
式審判程序，判決如下：
    主    文
乙○○施用第一級毒品，累犯，處有期徒刑玖月。
    犯罪事實及理由
一、本件犯罪事實如下：
  (一)乙○○前於民國九十年間，因毒品危害防制條例案件，經本
    院裁定送觀察勒戒後，認有繼續施用毒品之傾向，再經本院
    裁定送強制戒治，於九十二年一月五日強制戒治執行完畢釋
    放，並由臺灣臺中地方法院檢察署檢察官，於九十二年一月
    二十四日以九十二年度戒毒偵字第五三號為不起訴處分確定
    ；復因強盜案件，經本院以九十年度訴字第三○六七號判處
    有期徒刑四年確定，於九十五年一月二日縮短刑期假釋付保
    護管束出監（第一案）；又猶無法戒絕毒癮，再於前開強制
    戒治執行完畢後，五年內之九十五年間，因施用毒品案件，
    經本院於九十五年十一月二十四日，以九十五年度訴字第二
    ○七○號判處有期徒刑八月確定，後經依法減刑為有期徒刑
    四月（第二案），嗣上開第一案經依法裁定撤銷假釋，所餘
    殘刑八月二十七日與第二案接續執行，甫於九十六年十月十
    一日縮刑期滿執行完畢。詎乙○○猶不知悔改，不思戒絕毒
    品，復基於施用第一級毒品之犯意，於九十七年十一月三日
    凌晨一時許，在臺中縣大里市○○○○○路一段二巷一五九
    弄一七號住處房間內，以針筒注射之方式，施用第一級毒品
    海洛因一次。嗣於同年十一月六日晚間十一時三十分許，因
    另案遭通緝，為警在臺中縣大里市○○路六一六號前查獲。
  (二)案經臺中市警察局移送臺灣臺中地方法院檢察署檢察官偵查
    起訴。
二、證據名稱：
  (1)被告乙○○於偵查中及本院審理時之自白。
  (2)中山醫學大學附設醫院藥物檢測中心尿液檢驗報告1份。
  (3)臺灣高等法院被告全國前案紀錄表（被告之素行及累犯之認
    定）。
三、按毒品危害防制條例於九十二年七月九日修正公布，自九十
    三年一月九日施行，其中第二十條、第二十三條將施用毒品
    之刑事處遇程序，區分為「初犯」及「五年內再犯」、「五
    年後再犯」。依其立法理由之說明：「初犯」，經觀察、勒
    戒或強制戒治後，應為不起訴處分或不付審理之裁定；經觀
    察、勒戒或強制戒治執行完畢釋放後，「五年內再犯」者，
    因其再犯率甚高，原實施之觀察、勒戒及強制戒治既已無法
    收其實效，爰依法追訴或裁定交付審理。至於經觀察、勒戒
    或強制戒治執行完畢釋放後，「五年後再犯」者，前所實施
    之觀察、勒戒或強制戒治已足以遮斷其施用毒品之毒癮，為
    期自新及協助其斷除毒癮，仍適用「初犯」規定，先經觀察
    、勒戒或強制戒治之程序。從而依修正後之規定，僅限於「
    初犯」及「五年後再犯」二種情形，始應先經觀察、勒戒或
    強制戒治程序。倘被告於五年內已再犯，經依法追訴處罰，
    縱其第三次（或第三次以上）再度施用毒品之時間，在初犯
    經觀察、勒戒或強制戒治執行完畢釋放五年以後，已不合於
    「五年後再犯」之規定，且因已於「五年內再犯」，顯見其
    再犯率甚高，原實施觀察、勒戒或強制戒治，已無法收其實
    效，即應依該條例第十條處罰。最高法院九十五年第七次刑
    事庭會議決議可資參照。查被告前因施用毒品案件，經本院
    裁定送觀察勒戒後，認有繼續施用毒品之傾向，再經本院裁
    定送強制戒治，於九十二年一月五日執行完畢釋放，並由臺
    灣臺中地方法院檢察署檢察官，於九十二年一月二十四日以
    九十二年度戒毒偵字第五三號為不起訴處分確定，此有臺灣
    高等法院被告前案紀錄表在卷可憑，而本案被告施用毒品之
    時間，雖已逾九十二年一月五日強制戒治執行完畢五年以後
    ，而不合於「五年內再犯」之規定；然其猶無法戒絕毒癮，
    又於前開強制戒治執行完畢後五年內之九十五年間，再因施
    用毒品案件，經本院於九十五年十一月二十四日，以九十五
    年度訴字第二○七○號判處有期徒刑八月，嗣經依法減刑為
    有期徒刑四月確定，有上開前案紀錄表可稽，揆諸前開說明
    ，本案自應逕依毒品危害防制條例第十條之規定論罪科刑。
四、論罪科刑：
  (一)查海洛因係毒品危害防制條例第二條第二項第一款所規定之
    第一級毒品。核被告乙○○所為，係犯同條例第十條第一項
    之施用第一級毒品罪。其持有毒品之行為，意在供己施用，
    故其施用前後持有之低度行為，應為施用之高度行為所吸收
    ，不另論罪。
  (2)又被告前曾因強盜案件，經本院以九十年度訴字第三○六七
    號判處有期徒刑四年確定，於九十五年一月二日縮短刑期假
    釋付保護管束出監（第一案）；又猶無法戒絕毒癮，再於前
    開強制戒治執行完畢後，五年內之九十五年間，因施用毒品
    案件，經本院於九十五年十一月二十四日，以九十五年度訴
    字第二○七○號判處有期徒刑八月確定，後經依法減刑為有
    期徒刑四月（第二案），嗣上開第一案經依法裁定撤銷假釋
    ，所餘殘刑八月二十七日與第二案接續執行，甫於九十六年
    十月十一日縮刑期滿執行完畢，有臺灣高等法院被告全國前
    案紀錄表及臺灣臺中地方法院檢察署刑案資料查註紀錄表存
    卷可參，其於有期徒刑執行完畢後五年內，再故意犯本件有
    期徒刑以上之罪，為累犯，應依法加重其刑。
  (3)爰審酌被告有違反毒品危害防制條例之犯罪前科，且曾因施
    用毒品犯行，經施以觀察、勒戒及強制戒治執行完畢，竟猶
    不知戒絕，再施用毒品不輟，無視於毒品對於自身健康之戕
    害及國家對於杜絕毒品犯罪之禁令，惡性非輕，惟念其犯後
    始終坦認犯行，態度尚佳，及施用毒品之人亦屬「病人」，
    並其本次遭查獲施用毒品之次數、查獲後尿液檢驗之毒品濃
    度不高，及前案施用毒品遭判決之刑度（含本院九十七年度
    訴字第四二三○號、第二三一六號）等一切情狀，量處如主
    文所示之刑，以示懲儆。
五、應適用之法條：刑事訴訟法第二百七十三條之一第一項、第
    二百九十九條第一項前段、第三百十條之二、第四百五十四
    條第一項，毒品危害防制條例第十條第一項，刑法第十一條
    前段、第四十七條第一項，判決如主文。
本案經檢察官甲○○到庭執行職務。
中    華    民    國    98    年    3     月    6     日
              刑事第十七庭  法  官  張清洲
以上正本證明與原本無異。
如不服本判決，應於收送達後十日內向本院提出上訴書狀（應敘
述具體理由並附繕本）。
上訴書狀如未敘述理由，應於上訴期間屆滿後二十日內補提理由
書於本院。
                            書記官  詹東益
中    華    民    國    98    年    3     月    6     日
附錄論罪科刑法條
毒品危害防制條例第十條
施用第一級毒品者，處六月以上五年以下有期徒刑。
施用第二級毒品者，處三年以下有期徒刑。


司法院資訊處製作；財團法人民間司法改革基金會備份。
